【裁判字號】    98,訴,249
【裁判日期】    990121
【裁判案由】    違反槍砲彈藥刀械管制條例
【裁判全文】
臺灣士林地方法院刑事判決               98年度訴字第249號
公  訴  人  臺灣士林地方法院檢察署檢察官
被      告  丙○○
指定辯護人  義務辯護律師高木蘭
被      告  丁○○
                    （現另案於臺灣臺北監獄中）
指定辯護人  本院公設辯護人甲○○
上列被告因違反槍砲彈藥刀械管制條例案件，經檢察官提起公訴
（97年度偵字第12161 號），本院判決如下：
    主  文
丙○○犯非法持有可發射子彈具殺傷力之槍枝罪，處有期徒刑
年拾月，併科罰金新臺幣陸萬元，罰金如易服勞役以新臺幣仟
元折算壹日。扣案具殺傷力之仿BERETTA 廠型半自動手槍製造、
換裝土造金屬槍管、滑套而成之改造90手槍（槍枝管制編號0000
000000號）壹把（含彈匣壹個）及制式子彈玖顆均沒收。
丁○○無罪。
    事  實
一、丙○○明知可發射子彈具有殺傷力之改造手槍、具殺傷力之
    子彈，均為槍砲彈藥刀械管制條例所管制之物品，未經許可
    ，不得無故持有，竟基於非法持有具殺傷力之改造手槍及子
    彈之犯意，於民國97年9 月7 日當日上午，駕車至友人丁○○位於臺北縣三芝鄉大片頭附近之住家以前，先至不詳地點
    ，取得具有殺傷力之仿BERETTA 廠型半自動手槍製造、換裝
    土造金屬槍管、滑套而成之改造手槍（槍枝管制編號為0000
    000000號）1 把（含彈匣1 個），及具有殺傷力之口徑9 mm
    制式子彈14顆、金屬彈殼組合直徑9mm 金屬彈頭而成之非制
    式子彈1 顆，逕而無故持有之，並將其中1 顆子彈放入自己
    褲袋內，其他槍、彈則置於背包中，放在所駕駛車牌號碼CT
    -5022 號自用小客車（下稱嫌疑車）之後車廂內，駕車前往
    上開丁○○家中，受不知情之丁○○的請託，搭載亦不知情
    之丁○○友人乙○○返家。嗣於同日上午9 時10至15分許，
    丙○○駕車駛至臺北市大同區○○○路、酒泉街口路邊停靠
    ，讓乙○○下車步行返家，丙○○則下車在車旁與車內右後
    座之丁○○聊天之際，適遇警車巡邏，遂快步逃離，為警察
    覺形跡可疑，上前盤查，竟在嫌疑車之後車廂內查得內有具
    殺傷力之改造手槍1把（含彈匣1個）與子彈14顆之背包，迨
    將丙○○帶回警局調查，又在丙○○褲袋內查得具有殺傷力
    之子彈1顆，遂將槍、彈均予扣案，因而查悉上情。
二、案經臺北市政府警察局大同分局報告臺灣士林地方法院檢察
    署檢察官偵查起訴。
    理  由
壹、程序方面：
甲、程序部分：
一、按被告以外之人於審判外之言詞或書面陳述，除法律有規定
    者外，不得作為證據；又被告以外之人於審判外之陳述，雖
    不符合刑事訴訟法第159 條之1 至第159 條之4 之規定，但
    經當事人於審判程序同意作為證據，法院審酌該言詞陳述或
    書面陳述作成時之情況，認為適當者，亦得為證據。當事人
    、代理人或辯護人於法院調查證據時，知有第159 條第1 項
    不得為證據之情形，而未於言詞辯論終結前聲明異議者，視
    為有前項之同意，刑事訴訟法第159 條第1 項及第159 條之
    5 分別定有明文。查本判決下列所引用之各該被告以外之人
    於審判外之陳述（包含書面陳述，例如槍彈鑑定報告），雖
    屬傳聞證據，惟除被告丙○○爭執之共同被告丁○○及證人
    乙○○警詢、偵查中關於被告丙○○涉案之證述、被告丁○○爭執被告丙○○警詢筆錄及97年9 月7 日、10月24日、11
    月21日偵訊筆錄部分外，餘均經當事人於本院準備程序及審
    判期日中表示無意見而不予爭執，且迄至言詞辯論終結前亦
    未再聲明異議，本院審酌除上開除外部分之人於審判外之陳
    述部分外，此等證據資料製作時之情況，尚無違法不當及證
    明力明顯過低之瑕疵，亦認為以之作為證據應屬適當，故揆
    諸前開規定，爰逕依刑事訴訟法第15 9條之5 規定，認前揭
    證據資料均例外有證據能力，合先敘明。
二、至於被告丙○○雖爭執：證人乙○○於偵查中、共同被告丁○○於警詢、偵查中所為陳述均屬被告自己以外之人於審判
    外之陳述，故無證據能力等語；被告丁○○固爭執：共同被
    告丙○○警詢中之陳述屬被告自己以外之人於審判外之陳述
    ，又渠於97年9 月7 日、10月24日、11月21日於偵查中向檢
    察官所為之陳述未經具結，故均無證據能力等語。按：
（一）證人、鑑定人依法應具結而未具結者，其證言或鑑定意見
      ，不得作為證據，刑事訴訟法第158 條之3 定有明文。因
      證人、鑑定人未依法具結，無法擔保其證言係據實陳述或
      鑑定意見為公正誠實，若違反而未具結者，其證言或鑑定
      意見，不應使其具有證據能力。查本件共同被告丙○○於
      97年9 月7日、10月24日、11月21日於偵查中向檢察官所
      為關於被告丁○○不利之陳述，未經檢察官命其於供前或
      供後具結，依上開說明，自無證據能力。另共同被告丁○○於97年11月25日於偵查中向檢察官所為關於被告丙○○
      之陳述，亦未經檢察官命其於供前或供後具結，亦無證據
      能力。
（二）被告以外之人於偵查中向檢察官所為之陳述，除顯有不可
      信之情況者外，得為證據；又被告以外之人於檢察事務官
      、司法警察官或司法警察調查中所為之陳述，與審判中不
      符時，其先前之陳述具有較可信之特別情況，且為證明犯
      罪事實存否所必要者，得為證據，刑事訴訟法第159 條之
      1 第2 項、第159 條之2 分別定有明文。且上開所謂「顯
      有不可信性」、「特別可信性」之情況，係指由陳述者之
      外部客觀情況觀察其是否出於真意陳述、有無違法取其證
      述等情事，並非對其陳述內容之證明力如何加以論斷，二
      者之層次有別，不容混淆。查：
      1.證人乙○○於偵查中向檢察官所為陳述，及共同被告丁○○除97年11月25日由檢察官訊問而製作之偵訊筆錄外
        ，其他於偵查中共同被告丁○○向檢察官所為對被告丙○○之陳述，均已經具結擔保其據實陳述，且被告或辯
        護人均未主張該等陳述有任何違反證人意願而為陳述之
        情形，自應認有證據能力。
      2.共同被告丁○○於警詢中所述關於被告丙○○是否涉有
        本案持有槍彈犯行之證述，經核與審判中所述顯然不符
        ，且查無任何證據足資證明丁○○於警詢之證述，有何
        較為可信之特別情況，自應排除作為認定被告丙○○犯
        罪與否之證據。另被告丙○○警詢中關於被告丁○○涉
        案部分證述，核與審判中所為陳述相符，則該等證詞與
        審判中之證述在證據能力有無之判斷應屬相同，自無庸
        審究在外部客觀情況下是否有較可信之特別情況，應有
        證據能力。
乙、實體部分：
壹、有罪部分：
一、訊據被告丙○○雖矢口否認非法持有具殺傷力之槍枝、子彈
    犯行，辯稱：渠於97年9 月7 日上午8 時許駕車自臺北縣三
    重市家中出發上班途中，突接獲被告丁○○來電相約至臺北
    市○○○路、酒泉街口共進早餐，渠依約前往與丁○○會合
    後，下車步行途中丁○○偶遇綽號「小牛」及「小劉」（即
    乙○○）之友人，短暫交談後，丁○○即要求返回車上開啟
    後車廂，渠雖依所請而開啟後車廂，但不知丁○○與其友人
    有無置放任何物品在內，後丁○○即與「小劉」、「小牛」
    進入渠車後座開始吸毒，渠站立在車右後座門外與丁○○聊
    天之際，忽見警車巡邏，乃向丁○○告知有警迫近，「小牛
    」就將1 顆子彈交付囑渠丟棄，渠倉促間放入褲袋內，離開
    車旁不遠就遭警盤查，並按警指示打開後車廂，方才發現內
    有裝槍、彈的背包，除「小牛」情急下交付之那顆子彈外，
    渠並未持有該批槍、彈云云。
二、經查，扣案子彈除其中1 顆是由被告丙○○在警局受詢時，
    自渠褲袋內取出查扣者外，其餘14顆及手槍1 把（含彈匣1
    個）均係員警於97年9 月7 日上午9 時10分許，在被告丙○○停放於臺北市○○○路、酒泉街口之嫌疑車的後車廂所置
    背包裡查扣而得，嫌疑車登記車主乃被告丙○○之妻，當日
    駕駛為被告丙○○等情，業據證人即查獲前開槍、彈之員警
    廖哲斌、黃銘輝及張恆華等於偵查中證述明確，並為被告丙○○所不爭，堪信屬實。關於上開槍彈遭查獲過程，證人廖
    哲斌、黃銘輝及張恆華更均證稱：97年9 月7 日上午乘警車
    巡邏沿臺北市○○○路經酒泉街口，發現酒泉街上有車違規
    停車，被告丙○○趴在右後座車窗外，與車內右後座的被告
    丁○○說話，因丙○○遇警即有意閃躲，警方遂覺可疑，往
    前迴轉並向該車後方接近盤查，車內的丁○○便下車與車外
    的丙○○分頭小跑步離開，當時車內並無其他人，員警廖哲
    斌與張恆華在距離該車5 至10公尺處追到丙○○，黃明輝則
    在5 公尺內追到丁○○，並在丁○○身上包包內查得毒品吸
    食器，遂將丙○○、丁○○2 人帶至嫌疑車旁，車鑰匙在丙○○手上，但丙○○卻稱該車非渠所開，是跑掉的車主將鑰
    匙丟給渠云云，後在車右後座腳踏墊又見有牛皮紙袋，經丙○○同意打開車門，發現牛皮紙袋內有1 包安非他命，丁○○稱安非他命為其所有，員警再經丙○○同意打開後車廂，
    發現有1 黑色背包，打開查獲扣案槍、彈，被告丙○○推稱
    槍、彈是嫌疑車車主的，車主已經跑掉了，嗣將被告2 人帶
    回警局製作筆錄時，要求被告丙○○將褲袋內不明物品取出
    ，才發現渠褲袋內有1 顆子彈；在警局查詢車主，調取口卡
    片，發覺車主是被告丙○○之配偶，丙○○才承認車是渠所
    開的等情綦詳（見偵查卷第81-84 、123-125 頁）。證人廖
    哲斌並證稱：彼巡邏經過及迴轉過來時，目光均在該嫌疑車
    上，除了站立者（即被告丙○○）與車內右後座之男子（即
    被告丁○○）外，周圍並無其他人，另警車接近停在嫌疑車
    後方，該2 名男子跑離時，也無其他人從嫌疑車內或周圍離
    開，彼也沒有見到有人從車窗內伸手拿東西給丙○○等語明
    確（見偵查卷第82-83 頁），證人黃銘輝另證稱：彼在駕警
    車時，有注意看嫌疑車，當時車駕駛座沒人，而丁○○開車
    門衝下車時只有他一人，沒有其他人衝出來，丁○○還把車
    門關起來，另彼下車追捕丁○○時，眼睛餘光有注意到該嫌
    疑車，該車四周都沒人，如果當時車上有其他人下車，彼應
    該可以注意到，且當時也沒有聽到其他下車關車門的聲音，
    警方請丙○○將車門打開時，車門根本是上鎖的，所以車上
    應無其他人等語甚明（見偵查卷第84-85 頁）。證人張恆華
    更證稱：當天伊坐副駕駛座，從開車經過到迴轉回來，視線
    都盯著嫌疑車看，對被告2 人狀況一目了然，警車經過到迴
    轉接近的過程，除被告丁○○有下車外，都無其他人從車上
    開車門下車離開，也沒有開後車廂，且警車所行之道路為四
    線道，迴轉很快，迴轉回來要盤查，就看見車外1 人就是丙○○，車內另有1 人即丁○○，當時丙○○見警就閃躲等語
    明確（見偵查卷第123-125 頁），並繪有現場圖1 紙在卷可
    稽（見偵查卷第127 頁）。
三、扣案槍彈經送內政部警政署刑事警察局以性能檢驗法、試射
    法鑑驗結果：1.送鑑改造90手槍1 把（槍枝管制編號000000
    0000號），認係改造手槍，由仿BERETTA 廠型半自動手槍製
    造、換裝土造金屬槍管、滑套而成，擊發功能正常，可供擊
    發適用之子彈使用，認具殺傷力；2.送鑑子彈15顆，其中14
    顆認均係制式子彈，採樣5 顆試射，皆可擊發，認都具殺傷
    力；其中1 顆認係非制式子彈，由金屬彈殼組合直徑9mm 金
    屬彈頭而成，經試射，可擊發，也認具殺傷力等情，有該局
    97年9 月17日刑鑑字第0970136014號槍彈鑑定書在卷可稽（
    見偵查卷第74頁），且依槍枝扣案之初在警局所為初步檢視
    製作之檢視報告表（見同卷第36-38 頁）與上開槍彈鑑定書
    ，上開扣案手槍確含彈匣1 個無誤。而至於扣案其他未未試
    射之制式子彈9 顆，依上開槍彈鑑定書所附之照片顯示，與
    已試射擊發認有殺傷力之5 顆彈殼，不論彈底直徑、外殼金
    屬材質及構造等均一致，且構造完整，應認亦具有殺傷力無
    誤。是足認扣案上開改造手槍1 把（含彈匣1 個）及制式子
    彈14顆、非制式子彈1 顆均具有殺傷力，分別屬於槍砲彈藥
    刀械管制條例第4 條第1 項第1 、2 款所稱之槍砲及彈藥無
    訛。
四、關於扣案槍彈為何自被告丙○○所駕之嫌疑車及被告丙○○
    褲袋內遭查獲，究係何人所持有，經查：
（一）共同被告丁○○於98年5 月5 日偵訊中，具結後證述：其
      與乙○○於97年9 月7 日一同在淡水坐上被告丙○○的車
      ，當時車上尚有兩名不知名的丙○○友人，其便與乙○○
      、丙○○一起乘車到臺北市○○○路、酒泉街口停車後，
      車上兩名丙○○友人先行下車，其間不曾聽過有人提到後
      車廂有槍彈，其自己也未曾要求丙○○開啟後車廂，更不
      知何人、何時將裝有槍彈的背包放在後車廂，或丙○○口
      袋內為何為有子彈，當日並沒有「小牛」此人，更沒有「
      小牛」從車內將子彈交給丙○○的事，警察來以前，乙○○很快就下車了，警察來時，僅剩其與丙○○被抓等情明
      確（見偵查卷第157-158 頁）。丁○○於本院審理時，亦
      結證稱：97年9 月7 日當日早晨約7 至8 時許，丙○○開
      車到其淡水家中，其請丙○○載友人乙○○返家，乙○○
      當時住臺北市○○○路、民族西路附近，其亦陪同上車，
      當時車內尚有不相識之丙○○兩名友人，其等上車時並未
      叫丙○○開後車廂；其等5 人乘車至被查獲地點停車後，
      丙○○兩友人表示要去吃早餐，先行離去，過3 、4 分鐘
      ，乙○○就在警察來之前便下車離開，之後不到1 分鐘，
      警察就到，其因知悉警察來才下車，之前都未下車，在坐
      車期間車上無人提及槍枝的事，也沒看過有人打開後車廂
      ，更不知後車廂有放一背包，警察查獲之槍、彈都與其無
      關，其並未與丙○○相約到查獲地點附近吃早餐等情綦詳
      （見本院卷第72-77、80-81頁）。
（二）證人乙○○於偵查時，亦結證稱：97年9 月7 日伊在淡水
      與丁○○一同坐上丙○○的車，返回民族西路附近的家，
      伊不知道車上有槍枝，到時開門就下車等語（見偵查卷第
      161-162 頁），及乙○○於本院審理時結證稱：案發前一
      晚，伊到丁○○山上房子泡茶、玩牌，天亮後，丁○○的
      朋友（即丙○○）來，就一起坐該友人車返家，車上除伊
      、丁○○、丙○○外，應該還有丙○○朋友，伊與丁○○
      均坐後座，伊上車後就睡覺，後來到臺北市○○○路4 段
      ，不知民族西路或酒泉街口，有人叫下車，伊就開門下車
      ，從淡水山上上車到下車處，中間不曾下車，亦無人上、
      下車過，也沒有人去將車後車廂打開過，伊下車時僅剩丙○○與丁○○在，下車後伊有看到警車經過，回頭並見警
      車在路口迴轉，但不知後來發生經過；伊有一朋友叫「小
      牛」，但與丙○○或丁○○都不認識，當天與丁○○、丙○○等人一起，並沒有聽到他們說到「小牛」這名字等語
      甚明。
（三）綜合前述共同被告丁○○與證人乙○○之證詞，均同證稱
      ：被告丙○○於97年9 月7 日上午約7 至8 時許，駕嫌疑
      車至臺北縣淡水山區丁○○住家找友人丁○○，才由丁○○陪同，搭載其友人乙○○返家，並駛至臺北市○○○路
      、酒泉街口為警查獲處，被告丙○○並非駕車至臺北市○○○路、酒泉街口時，才與丁○○會合並偶遇丁○○友人
      乙○○，且當時更無被告丙○○所辯稱之「小牛」在場，
      而乙○○在員警察覺被告2 人可疑並迴車接近盤查前，即
      已下車離開，從丁○○與乙○○上車，至乙○○下車、丁○○與丙○○為警盤查之期間，被告丙○○所駕之嫌疑車
      均未曾開啟後車廂，更遑論有其他人將藏有槍彈之背包置
      於後車廂內，被告丙○○褲袋內之子彈，亦非被告等察覺
      員警來查時，才由所謂「小牛」之人交與被告丙○○放入
      褲袋內等情明確，且核丁○○、乙○○兩人證述之情，與
      前揭員警證述：在發覺被告2 人可疑至上前盤查之過程中
      ，除共同被告丁○○在車內，被告丙○○在車旁與丁○○
      談話之外，並未見其他人同在嫌疑車周圍內、外等節亦相
      符合。尤其，細繹卷附被告丙○○堅稱由自己使用，未曾
      交付他人使用之0000000000號行動電話通聯紀錄，以及共
      同被告丁○○提供由乙○○使用之0000000000號及000000
      0000號兩支行動電話通聯紀錄等，分別顯示：
      1.被告丙○○於97年9月7日上午5時12分及6時55分許通話
        收訊基地臺係在臺北縣三芝鄉後厝村大片頭85-1號（見
        偵查卷第129 頁），鄰近臺北縣淡水鎮，並非被告潘明
        宏所辯稱之臺北縣三重市住家，當日上午9時10分43 秒
        、11分29秒、9 時15分許，被告丙○○通話收訊基地臺
        才漸由臺北縣三重市○○路215 號、臺北市大同區○○○路○段287號，移動至臺北市○○區○○街167 號一帶
        ，一路由北往南，接近被告為警查獲之延平北路、酒泉
        街口附近。此使用行動電話移動之跡，恰與丁○○、乙○○證述情節相吻合。
      2.丁○○稱乙○○平日使用之0000000000號行動電話於97
        年9月7日上午9時9分通訊收訊基地臺猶在臺北縣淡水鎮
        ○○路176號（見偵查卷第130頁），距離臺北市大同區
        ○○○路、酒泉街口甚遠，參酌被告2人及證人乙○○
        均同指陳乙○○確於當日上午9時10分被告2人為警察覺
        可疑以前，甫從停放在臺北市○○○路、酒泉街口之嫌
        疑車上離去乙節，可知該支行動電話當日並未由乙○○
        隨身攜帶。
      3.但丁○○指稱乙○○使用之另一門號0000000000號行動
        電話，於97年9 月7 日凌晨2 時8 分、10分許，通話收
        訊基地臺均在偏遠山區，鄰近淡水之臺北縣三芝鄉後厝
        村大片頭85-1號（見偵查卷第129 頁），不僅和證人乙○○證稱：前一晚至丁○○「淡水」山上房子玩牌至天
        亮之情相合，更適與被告丙○○於同日上午6 時55分許
        之通話收訊基地臺相重疊。由此更能證明共同被告丁○○與證人乙○○前開之證述為真：被告丙○○確係於97
        年9 月7 日早上近7 時許，至臺北縣三芝、淡水一帶之
        丁○○住家，才載到丁○○、乙○○一同由北往南，於
        上午9 時10至15分許，駛至臺北市○○○路、酒泉街口
        嗣後為警查獲處，放乙○○下車返家，被告丙○○與丁○○才遭警察覺可疑，上前盤查並查得扣案槍、彈。反
        之，亦足徵被告丙○○辯稱：當日上午8 時許才從臺北
        縣三重市家中出發，至為警查獲地點與丁○○會合，會
        合後才遇到「小劉」乙○○與「小牛」，並依丁○○之
        請，開啟後車廂，在不知情狀況下在後車廂被查獲內有
        槍彈，褲袋內子彈是「小牛」交付云云，均屬虛罔，難
        以採信。
（四）至於共同被告丁○○於97年9月7日、10月24日、11月25日
      偵查中，初雖均陳稱：97年9月7日早上與被告丙○○相約
      在臺北市○○○路、酒泉街口吃早餐，並在大馬路旁偶遇
      友人「小劉」乙○○與「小牛」等人，「小牛」有要求被
      告丙○○開啟後車廂，並將黑色背包放入後車廂內，後坐
      在車內時並將不詳物品交給車外的被告丙○○囑渠丟掉云
      云，核與被告丙○○辯詞雖不無相合之處，但丁○○於97
      年10月24日受訊前及訊後，均兩次向檢察官強調不願與被
      告丙○○同日到場應訊，並稱因此答訊會有壓力（見偵查
      卷第98、101 頁），其於97年11月25日經檢察官以證人身
      分命其就被告丙○○涉案部分具結作證後，更不願再為同
      意旨之證述，迄至98年5月5日及本院審理中，更坦言前開
      所述均因恐家人遭報復才受被告丙○○囑咐而為迴護之詞
      ，所述均非屬實等語明確。參酌本院前已查明被告丙○○
      辯稱：渠與丁○○相約在臺北市○○○路、酒泉街口，並
      由「小牛」在車內將子彈交付渠收在口袋內云云，確屬虛
      構，更足認共同被告丁○○於97年9 月7 日、10月24日、
      11月25日偵查中所述上情，當係刻意迴護丙○○而虛罔之
      詞，不足採信，亦難以推翻其於98年5 月5 日及本院審理
      中證述之可信性，附此敘明。
（五）承上所述，員警於97年9 月7 日上午9 時10至15分許，在
      臺北市○○○路、酒泉街口停放之嫌疑車旁，攔阻盤查被
      告丙○○與共同被告丁○○2 人，並在被告丙○○駛來之
      嫌疑車後車廂內，查得扣案具殺傷力之手槍及子彈14顆，
      嗣並由被告丙○○褲袋內查扣具殺傷力子彈1 顆，在案外
      人乙○○與共同被告丁○○於同日上午近7 時許，從臺北
      縣三芝鄉、淡水鎮一帶坐上被告丙○○之嫌疑車，迄至上
      午9 時10至15分乙○○下車，隨即員警察覺嫌疑車有異前
      來盤查以前，被告丙○○之車後車廂均未由任何人開啟並
      放置上開槍、彈，也從無被告丙○○所辯稱之「小牛」之
      人在場，與丁○○、乙○○一同要求被告丙○○開啟渠車
      之後車廂，因而將槍彈放置其內，更不可能係由所謂「小
      牛」之人，將子彈1 顆交由被告丙○○放置在渠褲袋內。
      而嫌疑車於97年9 月7 日凌晨5 時至近7 時許以前之期間
      ，均由被告丙○○駕駛，並於近7 時許才駛至臺北縣三芝
      鄉一帶至友人丁○○住處，搭載丁○○與其友人乙○○，
      雖共同被告丁○○與證人乙○○於本院審理時，均證稱丙○○之嫌疑車上，另有不相識之丙○○友人，但此等友人
      將非法槍彈逕自遺留於被告丙○○之車上，自行離去，已
      與常情有違，況被告丙○○褲袋內更放有子彈1 顆，再審
      諸一般人乘坐他人汽車，除非所攜托運物品體龐質重，有
      另勞煩駕駛人特意開啟後車廂以供放置之必要，否則衡情
      多隨身攜帶於乘客車廂內，而遭查獲藏有槍、彈之背包原
      便於隨身攜帶，體積甚小，由丙○○友人在丙○○駕車開
      至丁○○家以前，要求丙○○開啟後車廂供其放置，並將
      其中1 顆子彈交與被告丙○○，丙○○在不知情下，嫌疑
      車之後車廂竟載到該等槍彈之可能性，微乎其微。由此實
      足推認，扣案槍彈就是由嫌疑車原駕駛人即被告丙○○自
      己明知而放置在渠駕駛車子之後車廂內，並取出其中1 顆
      子彈放在自己褲袋內，渠非法持有具殺傷力槍枝、子彈之
      犯行，甚為明確。至於被告丙○○持有該等槍彈之犯行時
      間起點，除可知其時間點應在97年9 月7 日上午近7 時許
      ，至共同被告丁○○位於臺北縣三芝、淡水一帶山區家中
      ，搭載丁○○、乙○○等人以前外，並無其他積極證據足
      以佐明，此既涉被告持有槍彈犯行之時間久暫，依罪疑惟
      輕原則，當認係97年9 月7 日當日上午為宜。
（六）至於扣案改造手槍送請內政部警政署刑事警察局鑑驗後，
      雖未採獲可資比對為被告丙○○之指紋，有該局98年10月
      9 日刑紋字第0980144645號鑑驗書置卷可按（見本院卷第
      45頁），然被告丙○○持有該等槍枝、子彈非必取出把玩
      而遺留指紋，亦或渠取用槍枝均有隔物屏障難留指紋痕跡
      ，均屬常情可能之舉，上開鑑驗書建立合理懷疑，足以推
      翻本院前述認定被告丙○○非法持有槍彈之心證。另被告
      丙○○非法持有槍枝、子彈之事實已臻明確，並經本院詳
      敘理由在前，被告丙○○辯護人聲請對共同被告丁○○測
      謊云云，本院認無必要，附此指明。綜上，被告丙○○非
      法持有具殺傷力之槍枝、子彈事證明確，犯行堪以認定，
      應依法論科。
五、核被告丙○○所為，係犯槍砲彈藥刀械管制條例第8 條第4
    項之非法持有可發射子彈具殺傷力之槍枝罪、同條例第12條
    第4 項之非法持有子彈罪。被告以一持有行為，同時持有槍
    枝、子彈，為一行為觸犯前述槍砲彈藥刀械管制條例第8 條
    第4 項、第12條第4 項之2 罪，為想像競合犯，應依刑法第
    55條前段規定，從一重之槍砲彈藥刀械管制條例第8 條第4
    項之非法持有可發射子彈具殺傷力之槍枝罪處斷。公訴人認
    被告丙○○乃與共同被告丁○○共同持有槍彈，而為共同正
    犯云云，查共同被告丁○○為公訴意旨指稱涉有非法持有槍
    彈罪嫌部分，已經本院查明無積極證據足資證明其犯罪，另
    為無罪諭知（理由詳後），是被告丙○○就上開犯行自非與
    共同被告丁○○為共同正犯，併此敘明。爰審酌被告丙○○
    非法持有具殺傷力之改造手槍、子彈，且渠持有槍枝、子彈
    數量非微，對社會治安戕害非輕，及渠持有槍彈之期間尚稱
    短暫，惟犯後未能坦承犯行，飾詞狡辯，顯不知悔改等一切
    情狀，量處如主文所示之刑，並就併科罰金部分，諭知易服
    勞役之折算標準。
六、扣案可發射子彈具殺傷力之仿BERETTA 廠型半自動手槍製造
    、換裝土造金屬槍管、滑套而成之改造90手槍（槍枝管制編
    號0000000000號）1 把（含彈匣1 個）及具殺傷力之制式子
    彈9 顆，均屬違禁物，應依刑法第38條第1 項第1 款規定宣
    告沒收。至扣案原具有殺傷力之制式子彈5 顆及非制式子彈
    1 顆，原雖亦屬違禁物，然於鑑定時已試射擊發，不具有子
    彈之完整結構，失去其效能，堪認已滅失，爰不予宣告沒收
    。
貳、無罪部分：
一、公訴意旨略以：被告丁○○與共同被告丙○○基於共同犯意
    聯絡，明知可發射子彈具有殺傷力之改造手槍、具殺傷力之
    子彈，均為槍砲彈藥刀械管制條例所管制之物品，未經許可
    ，不得無故持有，竟自不詳時間起，在不詳處所，未經許可
    ，共同持有具有殺傷力之仿BERETTA廠型改造手槍1把（含彈
    匣1個），及具有殺傷力之子彈15顆，並將其中1顆子彈放入
    丙○○褲袋，其餘槍彈則放入嫌疑車後車廂內，迄97年9月7
    日上午9時10分許為景盤查查獲，因認被告丁○○涉有槍砲
    彈藥刀械管制條例第8條第4項非法持有具殺傷力之改造手槍
    罪嫌及同條例第12條第4項之非法持有子彈罪嫌等語。
二、查公訴人認被告丁○○犯有非法持有槍彈罪嫌，無非以被告
    丁○○於97年9 月7 日、10月24日、11月25日偵查中之陳述
    、共同被告丙○○之證述，及證人廖哲斌、黃銘輝、張恆華
    之證述，與槍彈鑑定書等為其論據。訊據被告丁○○則堅決
    否認犯罪，辯稱：其97年9 月7 日上午是7 至8 時許才與友
    人乙○○一起由被告丙○○載到臺北市○○○路、酒泉街口
    ，其與乙○○坐上車後，到嗣後為警查獲，都不知道後車廂
    內或丙○○褲袋內有槍彈等語。
三、按犯罪事實應依證據認定之，無證據不得認定犯罪事實，刑
    事訴訟法第154 條第2 項定有明文。而認定被告有罪之事實
    ，應憑證據，如未能發現相當之證據，或證據不足以證明，
    自不能以推測或擬制之方法以之為裁判基礎；且認定事實所
    憑之證據，其為訴訟上之證明，須達於通常一般之人均不致
    有所懷疑而得確信者，始得據為有罪之認定，倘其證明尚未
    達到此一程度，而有合理懷疑存在時，尚難為有罪之認定基
    礎；另茍積極之證據不足以為被告犯罪事實之認定，即應為
    被告有利之認定，更不必有何有利之證據，最高法院分別著
    有40年臺上字86號、76年臺上字4986號判例可資參照。
四、經查：
（一）被告丁○○於97年9 月7 日、10月24日、11月25日偵查中
      之陳述雖陳稱：97年9 月7 日早上與被告丙○○相約在臺
      北市○○○路、酒泉街口吃早餐，偶遇友人「小劉」乙○○與「小牛」等人，「小牛」要求被告丙○○開啟後車廂
      ，並將黑色背包放入後車廂內，後坐在車內時，並將不詳
      物品交給車外的被告丙○○囑渠丟掉云云，另被告丙○○
      於警詢、偵查及本院審理時，雖一再指稱：渠於97年9 月
      7 日上午8 時許駕車自臺北縣三重市家中出發上班途中，
      接獲被告丁○○來電相約，至臺北市○○○路、酒泉街口
      共進早餐，渠依約前往與丁○○會合後，下車步行途中丁○○偶遇其綽號「小牛」及「小劉」（即乙○○）之友人
      ，短暫交談後，經丁○○要求，才返回車上開啟後車廂，
      渠站立在車右後座門外與丁○○聊天之際，向丁○○告知
      有警迫近，「小牛」才將1 顆子彈交付囑渠丟棄，由渠放
      入褲袋內，後經警盤查按指示打開後車廂，才發現內有裝
      槍、彈的背包云云。然上開被告丁○○之供述或共同被告
      丙○○之證述，已經本院查明與事實不符，乃被告丁○○
      曲意配合丙○○而為迴護之詞，被告丙○○乃為卸責而推
      諉虛構之詞，已如前述，自不能以被告丁○○此等供述或
      被告丙○○之證述，為被告丁○○不利之證明。
（二）至於員警廖哲斌、黃銘輝、張恆華等人固證及被告丁○○
      在當日見警車靠近，即速下車逃離，且嫌疑車周圍當時僅
      有被告丁○○與丙○○2 人等情，但被告丙○○之嫌疑車
      內置有裝槍彈之背包，並非如丙○○所辯稱：乃被告丁○○與「小劉」、「小牛」要求開後車廂門放入云云，已經
      本院查明如前，至被告丁○○為警查獲前猶在丙○○車上
      ，見警迫近便逃避之原因多端，尤其被告丁○○已供稱：
      其當日是陪同乙○○一起返家才坐上丙○○之嫌疑車到臺
      北市○○○路、酒泉街口，又因在丙○○車上持有毒品及
      吸毒，才逃避警方盤查，當日其實不知丙○○後車廂內有
      槍彈等情，已經被告丁○○供述明確，且丁○○供述其出
      現在丙○○車內原因，核與證人乙○○所述相符，而其自
      承施用毒品之事實，經查被告丁○○當日遭逮捕後，亦確
      實為警查出有施用毒品之犯行，嗣並經本院以97年度審訴
      字第238 號判決有罪處刑確定，有該判決電腦繕本1 件及
      臺灣高等法院被告前案紀錄表存卷可考，參酌一般人搭乘
      他人駕駛車輛僅坐於車內座位，鮮少知悉駕駛人後車廂內
      置放何物，乃常情之理，被告丁○○僅偶然坐上丙○○在
      後車廂內藏有槍彈之嫌疑車，並在警來查時，因自身涉毒
      犯行原因逃匿，實難因此推認被告丁○○與被告丙○○共
      同持有本案槍彈。公訴人以被告丁○○自嫌疑車內下車逃
      匿即推論其與被告丙○○共同持有槍彈，其推測實屬牽強
      ，難以逕為被告丁○○犯罪之證明。
（三）至於卷附槍彈鑑定書只能佐證扣案槍、彈具有殺傷力，並
      不足以推認何人持有槍彈，事屬當然，亦不足為被告丁○○犯罪之證明。
（四）綜上，公訴意旨所舉諸般證據，均不足證明被告丁○○有
      與共同被告丙○○共同持有本案扣案槍枝、子彈之犯行。
      此外，復查無其他積極證據足以證明被告丁○○犯罪，自
      難以非法持有具殺傷力之槍枝、子彈等罪相繩，揆諸前開
      說明，被告丁○○部分，自應為無罪之諭知。
據上論斷，應依刑事訴訟法第299 條第1 項前段、第301 條第1
項，槍砲彈藥刀械管制條例第8 條第4 項、第12條第4 項，刑法
第11條前段、第55條、第42條第3 項前段、第38條第1 項第1 款
，判決如主文。
本案經檢察官簡志龍到庭執行職務。
中    華    民    國    99    年    1     月    21    日
                  刑事第六庭審判長  法  官  杜惠錦
                                    法  官  黃欣怡
                                    法  官  梁哲瑋
以上正本證明與原本無異。
如不服本判決應於收受判決後10日內向本院提出上訴書狀，並應
應敘述具體理由。其未敘述上訴理由者，應於上訴期間屆滿後20
日內向本院補提理由書(均須按他造當事人之人數附繕本)「切勿
逕送上級法院」。
                                    書記官  白孝慈
中    華    民    國    99    年     1    月    21    日
附錄本案論罪科刑法條全文：
槍砲彈藥刀械管制條例第8條
未經許可，製造、販賣或運輸鋼筆槍、瓦斯槍、麻醉槍、獵槍、
空氣槍或第4 條第1 項第1 款所定其他可發射金屬或子彈具有殺
傷力之各式槍砲者，處無期徒刑或5 年以上有期徒刑，併科新臺
幣1 千萬元以下罰金。
未經許可，轉讓、出租或出借前項所列槍枝者，處 5 年以上有期
徒刑，併科新臺幣 1 千萬元以下罰金。
意圖供自己或他人犯罪之用，而犯前二項之罪者，處無期徒刑或
 7 年以上有期徒刑，併科新臺幣 1 千萬元以下罰金。
未經許可，持有、寄藏或意圖販賣而陳列第 1 項所列槍枝者，處
 3 年以上10年以下有期徒刑，併科新臺幣700 萬元以下罰金。
第 1 項至第 3 項之未遂犯罰之。
槍砲彈藥刀械管制條例第12條
未經許可，製造、販賣或運輸子彈者，處 1 年以上 7 年以下有
期徒刑，併科新台幣 500 萬元以下罰金。
未經許可，轉讓、出租或出借子彈者，處 6 月以上 5 年以下有
期徒刑，併科新台幣 300 萬元以下罰金。
意圖供自己或他人犯罪之用，而犯前二項之罪者，處 3 年以上
10 年以下有期徒刑，併科新台幣 700 萬元以下罰金。
未經許可，持有、寄藏或意圖販賣而陳列子彈者，處 5 年以下有
期徒刑，併科新台幣 300 萬元以下罰金。
第 1 項至第 3 項之未遂犯罰之。


司法院資訊處製作；財團法人民間司法改革基金會備份。
